臺灣板橋地方法院刑事判決　　　　　　　95年度易字第2104號
公　訴　人　臺灣板橋地方法院檢察署檢察官
被　　　告　乙○○
　　　　　　　　　　（現另案於臺灣桃園監獄執行中）
上列被告因違反毒品危害防制條例案件，經檢察官提起公訴（95
年度偵字第20030 號），本院判決如下：
    主  文
乙○○共同持有第二級毒品，累犯，處有期徒刑壹年。扣案之第
二級毒品甲基安非他命拾壹包（總驗餘淨重陸柒點肆公克）均
沒收銷燬；購買毒品之款項新臺幣拾萬元均沒收。
    事  實
一、乙○○前因湮滅證據案件，經本院以87年度易字第3343號判
    決判處有期徒刑7 月確定，嗣於民國90年6 月2 日縮刑期滿
    執行完畢（再犯本罪構成累犯），詎仍不知悔改，明知甲基
    安非他命係毒品危害防制條例公告禁止持有之第二級毒品，
    不得非法持有，竟仍與甲○○共同基於持有第二級毒品甲基
    安非他命之犯意聯絡，於92年5 月27日自台北南下高雄，委
    託甲○○代為購買毒品（甲○○就本件涉犯幫助販賣第二級
    毒品罪，業經臺灣高雄地方法院92年度訴字第2563號判決判
    處有期徒刑4 年6 月確定），而於同日下午某時，由甲○○
    駕駛其弟陳政倫所有車號WL-6289 號自小客車先接載南下高
    雄之乙○○後，再駕車搭載乙○○，前往高雄市○○路某不
    詳處所，由甲○○下車，先以甲○○之資金新台幣（下同）
    30萬元向真實姓名年籍不詳、綽號「大頭」之成年男子，購
    買第二級毒品甲基安非他命11包（總淨重367.67公克，驗餘
    淨重367.40公克），並裝在一黑色包包內，攜回前開自小客
    車上藏放，乙○○再將其所攜帶之購毒款項30萬元交付甲○
    ○，而與甲○○共同持有上開毒品；嗣甲○○為使乙○○能
    檢驗上揭購得之甲基安非他命品質如何，以決定是否確定購
    買，乃再駕車搭載乙○○一同找地方欲試用上揭毒品，惟因
    當時已近晚餐時間，二人乃決定先找地方吃晚餐，而將前開
    車輛（上揭毒品仍置放於車中）停放在高雄市新興區○○○
    路18號旁停車場內，下車找地方吃飯，適為警發現乙○○、
    甲○○二人形跡可疑上前盤查而查獲，並在上開自小客車內
    查獲前揭第二級毒品甲基安非他命11包（總淨重367.67公克
    ，驗餘淨重367.40公克），及自甲○○身上扣得乙○○所交
    付用以購買甲基安非他命之價金30萬元。
二、案經高雄市政府警察局移送臺灣高雄地方法院檢察署檢察官
    呈請臺灣高等法院檢察署檢察長令轉臺灣板橋地方法院檢察
    署檢察官偵查起訴。
    理  由
一、訊據被告乙○○固不否認其於前揭時地確係前往高雄找甲○
    ○，希望委託甲○○購買一些安非他命，惟辯稱：我並沒有
    跟甲○○說我要購買30萬元的毒品，我沒有那麼多錢，我只
    是要向甲○○買一點點而已，而我也不知道甲○○把毒品放
    在車上，為警查獲時，甲○○根本還沒把毒品交給我，警察
    只是在車子上查到毒品而已，我並沒有持有安非他命云云。
    惟查：
    (一)證人甲○○於本院審理中已證稱：我認識被告乙○○，與
      被告是朋友關係，92年5 月27日那天是被告委託我幫他調
      毒品，是我開車載被告去找「大頭」買。因為「大頭」跟
      被告不熟，所以是我自己下車去向「大頭」買，被告坐在
      車上副駕駛座上等，我買完毒品回到車上，坐到駕駛座上
      開車，印象中是要找地方來一起施用毒品，而當時已經是
      下午6 、7 點，我就把買好的毒品放在車上，載被告到高
      雄市○○路某處要吃晚飯，準備等吃完飯後再找地方吸食
      毒品，我們兩個下車後走十幾公尺就被警察抓了，當時毒
      品是放在車上，車子是我的弟弟（陳政倫）的。而被告當
      時應該知道他買的毒品就放在車子裡，待會要拿來一起施
      用，因為被告應該有看到我拿一包東西，也應該知道我拿
      的東西是毒品，因為我們就是要去買毒品。當時我買的安
      非他命尚未交到被告手中，因為當時我們二人是要一起去
      吃晚飯，然後再一起找地方施用安非他命，如果被告覺得
      毒品品質可以就可以，如果不可以我就把毒品退回給「大
      頭」，因為我跟「大頭」很熟，「大頭」願意接受退貨。
      因為本件我們在吃晚飯前就被抓了，所以我覺得毒品應該
      算是還沒實際交給被告。但當時被告已經把30萬元交給我
      ，那些毒品我不知道算是誰的，因為我的30萬元已經給「
      大頭」，所以毒品是我的，又如果被告覺得品質可以，毒
      品就算他的。當時我們被警察查獲時，被查扣的30萬元是
      在我身上，這些錢的確算是我的等語明確（見本院卷第12
      6-128 頁），核與證人甲○○於94年9 月21日在檢察官視
      訊偵訊時具結後所證述之情節相符（見雄檢94年度偵緝字
      第1428號卷第116-119 頁），亦核與被告乙○○於94 年7
      月25日偵訊中之自白大致相符（見雄檢94年度偵緝字第14
      28號卷第35-37 頁），自堪信為真實。
    (二)證人甲○○於本院審理中，經被告乙○○行反詰問後，雖
      另改稱：事實的情形，是被告跟我要毒品，如果可以的話
      ，也幫他買一點，但實際上被告並沒有叫我幫他買30萬元
      的毒品，是因為我被查獲當時，身上有30萬元，警方就硬
      說我們總共買30萬元的毒品，實際上並不是如此。實際上
      錢是我的，毒品也是我的。當時毒品我也還沒交給被告；
      而且警方查獲當時，我身上不只30萬，總共有40幾萬元，
      當天我們交保時也是我出交保金，可見我身上的錢不只30
      萬，這些錢是我從屏東東港帶到高雄賭博、打電動或買毒
      品用的。92年5 月27日被警察查獲那天，我去向「大頭」
      買的安非他命，就是我在車上被查獲的毒品，總共30萬元
      ，錢已經付清了云云。惟查，本院於交互詰問完畢後，依
      職權訊問證人甲○○：「為何你已花30萬元向「大頭」購
      買11包安非他命（總淨重367.67公克）後，而你被查獲時
      身上仍有30萬元？」證人甲○○另證稱：「我確定我當天
      身上只有30-40 萬元，我忘記乙○○當天有沒有給我錢，
      我買的安非他命11包裡有1 包是我自己要用的，另外10包
      是要給乙○○的，案發被查獲的92年5 月27日之前，乙○
      ○有打電話叫我幫他買安非他命。我是在92年5 月27日從
      屏東東港開車到高雄後，去向「大頭」買安非他命共11包
      30萬元。」等語（見本院卷第134 頁），是本件證人甲○
      ○既證稱其於案發當日向「大頭」購買毒品之前，身上只
      有帶30-40 萬元之款項，而其於為警查獲時，身上仍有30
      -40 萬元（含扣案現金30萬元及證人甲○○所稱交保金及
      其他款項等數萬元），惟已另多出其向「大頭」以30萬元
      購買11包安非他命（總淨重367.67公克）。則該購毒之款
      項30萬元，顯然係由證人甲○○先行墊付後，隨即由被告
      清償予甲○○，是本件扣案毒品應係由被告乙○○出資購
      買無疑。此觀乎被告乙○○遲至95年8 月31日偵訊中仍供
      稱：30萬元係其本人當面拿給甲○○，是要買毒品用的等
      語（見95年度偵字第20030 號卷第6 頁），益徵明確。是
      證人甲○○於本院審理中嗣後改稱被告並未要求其本人代
      購30萬元毒品，都是警察強迫伊這樣講的云云，均顯係事
      後迴護被告之詞，不足採信。
    (三)此外，並有臺灣高雄地方法院檢察署扣押物品目錄表、贓
      證物款收據各1 紙附卷可按（見92年度偵字第11450 號影
      卷第9-10頁），及現金30萬元、第二級毒品甲基安非他命
      11包（總淨重367.67公克）扣案可資佐證；上開扣案白色
      結晶體11包經送內政部警政署刑事警察局鑑定結果，均含
      第二級毒品甲基安非他命成份等情（總淨重367. 67 公克
      ，共取0.27公克鑑驗用罄，總餘367.40公克），亦有該局
      92年6 月16日刑鑑字第0920105812號鑑驗通知書一紙附卷
      可按（見92年度偵字第11450 號影卷第16頁）。
    (四)綜上調查，本件被告乙○○既已委由甲○○向「大頭」購
      買第二級毒品甲基安非他命11包（總淨重367.67公克），
      甲○○購得後，將上開毒品攜回與被告同乘之WL-6289 號
      小客車上置放，被告並已交付甲○○購毒款項30萬元，二
      人並約定先吃晚飯後再找地方共同施用上開毒品以檢驗其
      品質，核上開情狀，本件被告實為前開毒品之買主，對於
      扣案之甲基安非他命11包應具有實質上的管領力。縱然本
      件警方未能當場在被告身上扣得前揭毒品，而係在上開甲
      ○○所駕駛之小客車上查獲毒品，惟依前開說明，亦不影
      響被告與甲○○共同持有第二級毒品之認定。從而，本件
      事證明確，被告犯行堪予認定。
二、查被告行為後，刑法業於94年2 月2 日修正公布，95年7 月
    1 日起施行，其中與本件有關部分之第2 條、第28條、第47
    條均業已修正。按「行為後法律有變更者，適用行為時之法
    律，但行為後之法律有利於行為人者，適用最有利於行為人
    之法律」，修正後刑法第2 條第1 項定有明文。此條規定係
    規範行為後法律變更所生新舊法比較適用之準據法，本身尚
    無新舊法比較之問題，於新法施行後，應一律適用新法第2
    條第1 項之規定，為「從舊從輕」之比較，先予敘明，再按
    本次法律變更，比較時應就罪刑有關之共犯、未遂犯、想像
    競合犯、牽連犯、連續犯、結合犯，以及累犯加重、自首減
    輕暨其他法定加減原因（如身分加減）與加減例等一切情形
    ，綜其全部罪刑之結果而為比較（最高法院95年5 月23 日
    95年度第8 次刑事庭會議決議參照）。茲就本件新舊法比較
    結果敘述如下：
    (一)關於被告累犯之問題，修正前刑法第47條規定：「受有期
      徒刑之執行完畢，或受無期徒或有期徒刑一部之執行而赦
      免後，五年以內再犯有期徒刑以上之罪者，為累犯，加重
      本刑至二分之一」，而修正後之刑法第47條第1 項則規定
      ：「受徒刑之執行完畢，或一部之執行而赦免後，五年以
      內故意再犯有期徒刑以上之罪者，為累犯，加重本刑至二
      分之一」，因本件被告係故意犯罪，不論依新法或舊法均
      成立累犯，尚不生比較新舊法之問題。
    (二)查修正前刑法第28條規定：「二人以上共同實施犯罪之行
      為者，皆為正犯。」，修正後刑法第28條規定：「二人以
      上共同實行犯罪之行為者，皆為正犯。」。修正後刑法第
      28條規定之共同正犯，基於個人責任原則及法治國人權保
      障，限於直接從事構成犯罪事實之行為者（含共謀共同正
      犯），排除「陰謀共同正犯」及「預備共同正犯」之類型
      ，是修正後之共同正犯之可罰性要件之範圍業已限縮，應
      以修正後之規定較有利於行為人，惟被告既係直接從事構
      成犯罪事實之行為，不論依新法或舊法均成立共同正犯，
      尚不生比較新舊法之問題。
二、核被告乙○○所為，係犯毒品危害防制條例第11條第2項之
    持有第二級毒品罪。其與甲○○間就上開犯行有犯意聯絡及
    行為分擔，均為共同正犯。又其持有第二級毒品甲基安非他
    命之數量多達淨重367.67公克，顯已逾「轉讓持有毒品加重
    其刑之數量標準」所定持有第二級毒品淨重10公克以上，即
    應加重其刑至二分之一之標準，應依法加重其刑。查被告有
    如事實欄所示之犯罪科刑執行前科，有臺灣高等法院被告前
    案紀錄表1 份附卷可按，其於受有期徒刑執行完畢後，5 年
    內再故意犯本件有期徒刑以上之罪，為累犯，應依法遞加重
    其刑。爰審酌被告有施用毒品之前科，理應深知毒品對個人
    及社會會之危害甚鉅，非但不知改過自新，戒絕毒癮，反而
    委託甲○○為其代購大量第二級毒品甲基安非他命，以利施
    用，其犯罪之動機、目的、手段均殊非可取，又其本件持有
    第二級毒品甲基安非他命之重量高達淨重367.67公克，數量
    甚鉅，犯罪情節非微，另被告犯後供詞反覆，意圖掩飾犯行
    ，態度顯然不佳等一切情狀，量處如主文所示之刑，以資懲
    儆。至扣案之第二級毒品甲基安非他命11包（總淨重367.67
    公克，共取0.27公克鑑驗用罄，總餘367.40公克），應依毒
    品危害防制條例第18條第1 項前段之規定沒收銷燬；至於扣
    案之現金30萬元，係被告交付甲○○作為向「大頭」購買上
    揭毒品之用，為被告與甲○○共犯持有第二級毒品罪所用之
    物（甲○○持有第二級毒品之犯行被吸收於其所犯幫助販賣
    第二級毒品罪之中，不另論罪），且為共同正犯陳正得所有
    ，均應依刑法第38條第1 項第2 款規定宣告沒收。
據上論斷，應依刑事訴訟法第273 條之1 第1 項、第299 條第1
項前段，毒品危害防制條例第11條第2 項、第18條第1 項前段，
刑法第11條前段、第28條、第47條第1 項、第38條第1 項第2 款
，判決如主文。
本案經檢察官張誌洋到庭執行職務。
中　　華　　民　　國　　96　　年　　5 　　月　　18　　日
                刑事第五庭審判長法　官  陳坤地
                                法  官  李麗珠
                                法  官  許映鈞
以上正本證明與原本無異
如不服本判決應於送達後10日內向本院提出上訴狀
                                書記官　范煥堂
中　　華　　民　　國　　96　　年　　5 　　月　　18　　日
附錄本案所犯法條全文
毒品危害防制條例第11條
持有第一級毒品者，處3 年以下有期徒刑、拘役或新臺幣5 萬元
以下罰金。
持有第二級毒品者，處2 年以下有期徒刑、拘役或新臺幣3 萬元
以下罰金。
持有專供製造或施用第一、二級毒品之器具者，處1 年以下有期
徒刑、拘役或新臺幣1 萬元以下罰金。
持有毒品達一定數量者，加重其刑至二分之一，其標準由行政院
定之。
